臺灣高等法院刑事裁定
111年度抗字第1802號
抗  告  人  臺灣花蓮地方檢察署檢察官
聲明異議人
即  受刑人  李孟  



上列抗告人因受刑人聲明異議案件，不服臺灣臺北地方法院中華
民國111年9月28日裁定（111年度聲字第1568號），提起抗告，
本院裁定如下：
    主  文
抗告駁回。                                              
    理  由
一、原裁定意旨略以：查受刑人李孟前因違反期貨交易法案件偵
    查期間曾遭通緝，嗣於民國108年5月7日晚間9時15分於花蓮
    遭緝獲歸案，於翌（8）日上午10時啟程解送，於同日下午3
    時10分解到臺北地檢，檢察官訊問後於同日下午4時33分諭
    知以10,000元交保，隨即於同日下午4時50分具保釋放，業
    經本院依職權調取該案偵查中之通緝書、解送人犯報告書、
    逮捕拘禁告知本人通知書、檢察官批示之點名單、被告具保
    責付辦理程序單核閱無訛（臺北地檢108年度偵緝字第862號
    卷第3-6、17、39-41、47頁，存本院卷第50-53、58、60-62
    、64頁）。按刑法第37條之2第1項規定：「裁判確定前羈押
    之日數，以一日抵有期徒刑或拘役一日…。」惟所謂裁判確
    定前之羈押，應包括司法警察機關因調查犯罪情形對被告所
    施之拘禁在內，而受警逮捕、拘提到場之被告經移送檢察官
    訊問後，如認有刑事訴訟法第101條第1項或第101條之1第1
    項各款所定情形之一而無聲請羈押之必要，於翌日逕命具保
    者，實務上被告均在公權力拘束下辦理具保手續，是以被告
    於具保釋放前，既受身體自由之拘束，實質上與受羈押並無
    不同，其候保期間如不予折抵，則無非自由刑之延長，自應
    予以折抵，以保障人權，而羈押日數折抵方法，應從有利被
    告之原則解釋，雖未滿1日，仍准予折抵刑期1日，此有最高
    法院102年度台抗字第791號刑事裁定意旨可據。法務部87年
    9月21日法87檢決字第018201號函雖認為，若被告移送偵辦
    後，經諭令具保或飭回者，既未受羈押，其逮捕、拘提期間
    自不得折抵刑期（見臺灣高等檢察署編，《刑罰執行手冊》，
    第79頁，影本存本院卷第40頁），但此為行政機關之函釋，
    依司法院釋字第137、216號解釋意旨，本院不受其拘束，仍
    得依據法律，表示適當之不同見解。揆諸上開意旨，聲明異
    議人被逮捕拘禁之108年5月7日、具保釋放之同年5月8日，
    各應折抵刑期1日，合計折抵刑期2日。本案執行指揮書記載
    聲明異議人之刑期起算日為111年4月21日，執行期滿日為11
    2年1月20日，其「羈押及折抵日數」欄則記載「無」（見本
    院卷第47頁），未予折抵刑期，容有不當。聲明異議人求為
    撤銷，為有理由。爰撤銷本案執行指揮書，由檢察官另為適
    法之處分等語。
二、抗告意旨略以：按羈押前之逮捕、拘提期間，以1日折算裁
    判確定前之羈押日數1日，刑事訴訟法第108條第4項但書定
    有明文；又於偵查中經通緝到案，並未聲請羈押，則其因通
    緝被警察逮捕解送至檢察官之時間，因未簽發押票羈押受刑
    人，依刑事訴訟法第108條第4項之規定，即無所謂折抵刑期
    之問題，最高法院95年度台抗字310號、97年度台抗字第314
    號等裁定意旨參照。查聲明異議人前因違反期貨交易法案件
    偵查期間曾遭通緝，於108年5月7日晚間9時15分於花蓮遭緝
    獲歸案，於翌（8)日上午10時啟程解送，於同日下午3時10
    分解到臺灣臺北地檢署，檢察官訊問後於同日下午4時33分
    諭知以10,000元交保，隨即於同日下午4時50分具保釋放，
    嗣經最高法院110年度台上字第93號判決有期徒刑9月確定，
    經臺灣花蓮地方檢察署檢察官以111年度執助己字第174號甲
    種執行1指揮書命令入監服刑，刑期起算日為111年4月21日
    ，執行期滿日為112年1月20日。此有本署111年度執助己字
    第174號卷宗可參，本件受刑人既未經羈押，則依刑事訴訟
    法第108條第4項規定及前揭最高法院裁定意旨，自無從折抵
    刑期，原裁定認應折抵刑期2日而為上述之裁判，顯有未洽
    。爰依刑事訴訟法第403條第1項提起抗告，請將原裁定撤銷
    更為適當合法之裁定。
三、按受刑人得折抵刑期，以因本案受我國司法權行使致受羈押
    或逮捕、拘提者為限，此觀刑法第46條第1項、刑事訴訟法
    第108條第4項規定甚明。所謂裁判確定前之羈押，應包括司
    法警察機關因調查犯罪情形對被告所施之拘禁在內，而受警
    逮捕、拘提到場之被告經移送檢察官訊問後，如認有刑事訴
    訟法第101條第1項或第101條之1第1項各款所定情形之一而
    無聲請羈押之必要，於翌日逕命具保者，實務上被告均在公
    權力拘束下辦理具保手續，是以被告於具保釋放前，既受身
    體自由之拘束，實質上與受羈押並無不同，其候保期間如不
    予折抵，則無非自由刑之延長，有違刑法第46條之立法意旨
    ，自應予以折抵，以保障人權。而羈押日數折抵方法，應從
    有利被告之原則解釋，雖未滿一日，仍准予折抵刑期一日（
    最高法院102年度台抗字第791號裁定意旨參照）。
四、經查：受刑人李孟前因違反期貨交易法案件偵查期間曾遭通
    緝，於108年5月7日晚間9時15分於花蓮遭緝獲歸案，於翌（
    8)日上午10時啟程解送，於同日下午3時10分解到臺灣臺北
    地檢署，檢察官訊問後於同日下午4時33分諭知以1萬元交保
    ，隨即於同日下午4時50分具保釋放，嗣經最高法院110年度
    台上字第93號判決有期徒刑9月確定，經臺灣花蓮地方檢察
    署檢察官以111年度執助己字第174號甲種執行1指揮書命令
    入監服刑，刑期起算日為111年4月21日，執行期滿日為112
    年1月20日。此有臺灣花蓮地方檢察署111年度執助己字第17
    4號卷宗在卷可稽，而受刑人於該期間既經警逮捕，並解送
    檢察官複訊，實質上其人身自由仍處於公權力拘束之下，該
    期間所受拘束與自由刑無異，如不予折抵，實有違刑法第46
    條第1項之立法意旨。參以刑事訴訟法第108第4項規定：「
    羈押期間自簽發押票之日起算。但羈押前之逮捕、拘提期間
    ，以1日折算裁判確定前之羈押日數1日。」就羈押前之拘禁
    期間得併入羈押日數計算已有明文，雖本件受刑人未經檢察
    官聲請羈押而無上開條文之適用，惟揆諸前揭規定之精神及
    上開最高法院裁定意旨，並為保障受刑人之人權，應作有利
    於受刑人之解釋，自得予折抵刑期。是受刑人請求撤銷原執
    行指揮書，為有理由。受刑人以其人身自由受到限制2日應
    予折抵刑期，以發監執行之執行指揮不當而聲明異議，自屬
    有理由。原審撤銷本件執行檢察官111年4月25日111年度執
    助己字第174號執行指揮書，核無不合。檢察官執前詞提起
    抗告指摘原裁定不當，乃非有據，應予駁回。
五、據上論斷，應依刑事訴訟法第412 條，裁定如主文。
中　　華　　民　　國　　111 　年　　11　　月　　30　　日
                  刑事第八庭    審判長法　官  陳世宗
                                      法　官  吳勇毅
                                      法　官  呂寧莉
以上正本證明與原本無異。
如不服本裁定，應於收受送達後五日內向本院提出抗告狀。
                                      書記官  賴資旻　　
中　　華　　民　　國　　111 　年　　11　　月　　30　　日